臺灣高雄地方法院民事判決　　　　　　　109年度保險字第1號
原　　　告　韓宇智　
訴訟代理人　鄭凱元律師
被　　　告　英屬百慕達商友邦人壽保險股份有限公司台灣分公
　　　　　　司

法定代理人　侯文成　
訴訟代理人　蘇恆進律師
上列當事人間請求給付保險金事件，本院於民國110 年10月1 日
言詞辯論終結，判決如下：
    主      文
原告之訴及假執行之聲請均駁回。
訴訟費用由原告負擔。
    事實及理由
一、按訴之變更或追加，非經他造同意，不得為之，但請求之基
    礎事實同一者，不在此限，民事訴訟法第255 條第1 項第2
    款定有明文。本件原告原以其患有腰椎其他退化性脊椎炎伴
    有脊髓病變、右側坐骨神經痛、神經痛、神經炎及關節炎等
    病症，已達所投保「友邦人壽十一助行殘廢照顧保險附約」
    （下稱殘照附約）附表項次1-1-4 之第7 級殘廢程度為由，
    而依殘照附約第4 條、第16條約定及附表項次1-1-4 ，請求
    被告給付保險金，嗣後以其所患上開病症亦達殘照附約附表
    項次7-1-2 之第9 級殘廢程度為由，而追加依殘照附約附表
    項次7-1-2 為請求。被告雖不同意追加，惟原告追加後之新
    訴與原訴，均係本於原告是否因患有上開病症而得請求被告
    給付保險金，所衍生之糾紛，其請求之基礎事實同一，則依
    上開規定，原告所為訴之追加，於法即無不合，應予准許。
二、原告主張：伊以自己為被保險人，於民國102 年12月23日向
    被告投保友邦人壽友安心終身保險（保單號碼：Z000000000
    號），附加友邦人壽友備無患一年定期保險附約及殘照附約
    ，其中殘照附約之保險金額為新臺幣（下同）500 萬元。嗣
    伊於107 年7 、9 月間因腰椎疾病前往衛生福利部屏東醫院
    （下稱屏東醫院）就醫，進行第三、四腰椎椎間盤切除及減
    壓手術、神經阻斷術，術後經診斷患有腰椎其他退化性脊椎
    炎伴有脊髓病變、右側坐骨神經痛、神經痛、神經炎及關節
    炎等病症，復因症狀固定，於108 年6 月4 日經醫師診斷目
    前中樞神經系統遺存障礙，由神經傳導檢查及肌電圖檢查顯
    示勞動力低下，較一般明顯低下，而已達殘照附約附表項次
    1-1-4 之第7 級殘廢程度。又縱認伊之情況尚未達上開殘廢
    程度，亦應認已達殘照附約附表項次7-1-2 之第9 級殘廢程
    度。詎伊於108 年5 月13日向被告申請給付保險金時，竟遭
    被告以伊不符殘照附約附表所列殘廢程度項目為由，而拒絕
    理賠，惟伊既經醫師診斷達上開殘廢程度，依殘照附約第4
    條、第16條約定及附表項次1-1-4 、7-1-2 ，自得請求被告
    按第7 級或第9 級殘廢程度給付比例40% 或20% ，給付保險
    金100 萬元等情，並聲明：㈠被告應給付原告100 萬元，及
    自108 年5 月29日起至清償日止，按週年利率百分之10計算
    之利息。㈡原告願供擔保，請准宣告假執行。
三、被告則以：原告所患退化性脊椎炎、坐骨神經痛、神經炎等
    病症，僅屬周邊神經系統病變，與殘照附約附表項次1-1-4
    所示中樞神經系統機能遺存障害之情形不符。又原告雖經診
    斷有腰椎第三四、腰椎第四五椎間盤突出問題，惟此僅涉及
    3 個椎體及2 個椎間盤，且原告接受之手術為椎間盤切除手
    術，而非固定手術，亦與殘照附約附表項次7-1-2 及註7 第
    7-2 ⑵所示脊柱永久遺存運動障害之情形不符。原告所患前
    揭病症未達上開殘廢程度，均非殘照附約之承保範圍，其依
    殘照附約第4 條、第16條約定及附表項次1-1-4 、7-1-2 ，
    請求伊公司給付保險金100 萬元，洵屬無據等語，資為抗辯
    ，並聲明：㈠原告之訴及假執行之聲請均駁回。㈡如受不利
    之判決，被告願供擔保請准宣告免為假執行。
四、兩造不爭執事項：
㈠、原告於102 年12月23日以自己為被保險人，向被告投保友邦
    人壽友安心終身保險，附加友邦人壽友備無患一年定期保險
    附約及殘照附約，其中殘照附約之保險金額為500 萬元，經
    被告同意承保後，原告持續繳付保險費迄今，殘照附約仍有
    效力。
㈡、原告於107 年6 月11日至108 年5 月13日因疑似罹患「腰椎
    其他退化性脊椎炎伴有脊髓病變、右側坐骨神經痛」，陸續
    至屏東醫院就醫。
五、本件之爭點為：㈠原告是否符合殘照附約附表項次1-1-4 所
    示「中樞神經系統遺存障害，由醫學上可證明局部遺存頑固
    神經症狀，且勞動能力較一般顯明低下」之殘廢程度？㈡原
    告是否符合殘照附約附表項次7-1-2 所示「脊柱永久遺存運
    動障害者」之殘廢程度？㈢原告請求被告給付保險金，有無
    理由？茲分述如下：
㈠、原告是否符合殘照附約附表項次1-1-4 所示「中樞神經系統
    遺存障害，由醫學上可證明局部遺存頑固神經症狀，且勞動
    能力較一般顯明低下」之殘廢程度？
  ⒈按當事人主張有利於己之事實，就其事實有舉證之責任，民
    事訴訟法第277 條前段定有明文。本件原告主張其患有腰椎
    其他退化性脊椎炎伴有脊髓病變等病症，致成殘照附約附表
    項次1-1-4 所示「中樞神經系統遺存障害，由醫學上可證明
    局部遺存頑固神經症狀，且勞動能力較一般顯明低下」之殘
    廢程度，既為被告所否認，自應由原告就此有利於己之事實
    ，負舉證責任。
  ⒉原告主張其於107 、108 年間罹患腰椎其他退化性脊椎炎伴
    有脊髓病變、右側坐骨神經痛等病症，嗣因症狀固定，於10
    8 年6 月4 日經醫師診斷中樞神經系統遺存障礙，由神經傳
    導檢查及肌電圖檢查顯示勞動力低下，較一般明顯低下，而
    已達殘照附約附表項次1-1-4 之第7 級殘廢程度云云，固據
    其提出屏東醫院診斷證明書為證（見本院卷一第19至23頁）
    。惟查，上開診斷證明書固記載原告患有脊髓病變等語，然
    原告先後於107 年6 月11日、107 年9 月7 日及108 年3 月
    29日前往屏東醫院進行腰椎核磁共振檢查（L-spine MRI ）
    及針極肌電圖檢查（Needle electromyogram ），前者顯示
    其並無脊髓病變（no significant distal cord compressi
    on nor myelopathy ），後者則顯示其為神經根病變（righ
    t L2-S2 radiculopathy ），有屏東醫院出具之磁振造影檢
    查報告及病患檢驗總表附卷可稽（見本院卷二第41頁、第63
    至69頁），則原告是否患有脊髓病變，即非無疑。且經本院
    依職權函詢屏東醫院，據該院函復略以：原告因椎間盤病變
    原則以影響神經根而造成神經根病變（radiculopathy ），
    神經傳導報告Right L2-S2 radiculopathy 即神經根病變，
    原告應是神經根病變為主等語（見本院卷四第105 頁），可
    見原告所患為神經根病變，而非脊髓病變甚明。又依屏東醫
    院檢送本院之神經科肌電圖檢查報告（見本院卷一第161 頁
    反面），原告雙側肌力均為正常5 分，亦難認有何勞動力較
    一般明顯低下之情形。是上開診斷證明書之記載，與前揭證
    據資料不符，難謂正確，自不足據為有利於原告之認定。
  ⒊其次，本件經送請高雄榮民總醫院鑑定，鑑定結果略謂：依
    屏東醫院病歷資料所示，原告自107 年6 月11日起門診至10
    8 年5 月13日的門診診斷碼都是腰椎其他退化性脊椎炎伴有
    脊髓病變、右側坐骨神經痛，但所有門診紀錄內容及所有客
    觀檢查都沒有呈現出有所謂的中樞性脊髓病變（myelopathy
    ），而僅僅是神經根壓迫造成的周邊神經病變（radiculopa
    thy ）；原告所患為腰椎退化性疾病、腰椎第三四、腰椎第
    四五椎間盤突出手術後殘留神經根病變；原告所有檢查（X
    光、核磁共振、神經肌電圖檢查、手術後組織病理切片報告
    ）均診斷為腰椎椎間盤突出導致神經根病變，神經學檢查也
    描述雙側肌力5 分（0-5 分，正常5 分），依鑑定所附所有
    病歷報告，無法診斷為中樞系統遺存障礙；108 年4 月30日
    所做神經傳導檢查、肌電圖檢查，診斷結果為右側腰椎第二
    節至尾椎第二節神經根病變（right L2-S2 radiculopathy
    ），由該次檢查結果所示，無法認定原告勞動力低下，較一
    般明顯低下等語（見本院卷四第79至81頁），益見原告所患
    病症僅係神經根壓迫造成之「周邊神經病變」，且其雙側肌
    力正常，亦無勞動力低下及較一般明顯低下之情形。此外，
    原告就其因疾病而造成中樞神經系統遺存障害一節，復未提
    出其他證據加以證明，則其主張因疾病致成殘照附約附表項
    次1-1-4 所示「中樞神經系統遺存障害，由醫學上可證明局
    部遺存頑固神經症狀，且勞動能力較一般顯明低下」之殘廢
    程度云云，即無足採。
  ⒋從而，原告所患病症未達殘照附約附表項次1-1-4 之殘廢程
    度，堪予認定。
㈡、原告是否符合殘照附約附表項次7-1-2 所示「脊柱永久遺存
    運動障害者」之殘廢程度？
  ⒈按殘照附約附表項次7-1-2 載明殘廢程度為「脊柱永久遺存
    運動障害者」、殘廢等級為第9 級、給付比例為20% ，而註
    7 第7-2 ⑵載明脊柱運動障害須經X 光照片檢查始可診斷，
    且「遺存運動障害」，係指脊柱連續固定4 個錐體及3 個椎
    間盤（含）以上且喪失生理運動範圍3 分之1 以上者，有殘
    照附約附表足憑。準此，須同時符合「脊柱連續固定4 個錐
    體及3 個椎間盤（含）以上」及「喪失生理運動範圍3 分之
    1 以上」之要件，始能認為達上開殘廢程度。又所謂錐體乃
    脊柱主要穩定之部位，向後伸出2 個椎弓，往後合成椎突；
    所謂椎間盤則係謂在椎體間之軟組織。
  ⒉查原告所患者為腰椎退化性疾病、腰椎第三四、腰椎第四五
    椎間盤突出手術後殘留神經根病變，已如前述，足見原告所
    患病症僅涉及3 個椎體及2 個椎間盤，且原告接受之手術為
    椎間盤切除手術，並非固定手術，有前揭屏東醫院診斷證明
    書可憑，堪認原告之情況與殘照附約附表項次7-1-2 及註7
    第7-2 ⑵所示「脊柱連續固定4 個錐體及3 個椎間盤（含）
    以上」之要件不符，難認已達上開殘廢程度。原告所患病症
    既不符上開要件，其聲請本院囑託高雄榮民總醫院就其是否
    符合殘照附約附表項次7-1-2 之情形及相關肌力、平衡、步
    態等理學檢查項目為補充鑑定，即無必要，本院爰不依聲請
    送請鑑定，併予敘明。
  ⒊從而，原告所患病症未達殘照附約附表項次7-1-2 之殘廢程
    度，亦堪認定。
㈢、原告請求被告給付保險金，有無理由？
    按殘照附約第2 條約定：「……本附約所稱疾病係指被保險
    人自本附約生效日或復效日起所發生之疾病」、第4 條約定
    ：「被保險人於本附約有效期間內，本公司依照本附約第16
    條約定給付保險金」、第16條約定：「被保險人於本附約有
    效期間內，因遭受第2 條約定之疾病，致成附表所列殘廢程
    度之一，並經醫師診斷確定者，本公司給付殘廢保險金，其
    金額按該表所列之給付比例計算」，而殘照附約附表項次1
    -1-4載明殘廢程度為「中樞神經系統遺存障害，由醫學上可
    證明局部遺存頑固神經症狀，且勞動能力較一般顯明低下」
    、殘廢等級為第7 級、給付比例為40% ，項次7-1-2 載明殘
    廢程度為「脊柱永久遺存運動障害者」、殘廢等級為第9 級
    、給付比例為20% ，固有殘照附約及附表在卷可稽（見本院
    卷一第25至41頁）。惟查，本件原告所患病症，均未達殘照
    附約附表項次1-1-4 或7-1-2 之殘廢程度，業據前述，則原
    告依前揭約定及殘照附約附表項次1-1-4 、7-1-2 ，請求被
    告給付保險金100 萬元，於法即屬無據。
六、綜上所述，本件原告依殘照附約第4 條、第16條約定及附表
    項次1-1-4 、7-1-2 ，請求被告給付其100 萬元，及自108
    年5 月29日起至清償日止，按週年利率百分之10計算之利息
    ，為無理由，應予駁回。又原告之訴既經駁回，其假執行之
    聲請已失所依附，應併駁回之。
七、本件事證已臻明確，兩造其餘攻擊防禦方法及舉證，經審酌
    後均於判決結果不生影響，爰不一一論述，附此敘明。
八、據上論結，本件原告之訴為無理由，依民事訴訟法第78條，
    判決如主文。
中    華    民    國   110    年    10    月    15    日
                  民事第二庭    法  官  林婕妤
以上正本係照原本作成。
如對本判決上訴，須於判決送達後20日內向本院提出上訴狀。如
委任律師提起上訴者，應一併繳納上訴審裁判費。
中    華    民    國   110    年    10    月    15    日
                                書記官  林君燕